【裁判字號】    89,上訴,674
【裁判日期】    890329
【裁判案由】    殺人
【裁判全文】
臺灣高等法院刑事判決                  八十九年度上訴字第六七四號
    上訴人  即
    自  訴  人  乙○○
    被      告  丙○○
    指定辯護人  本院甲○辯護人
右上訴人因被告殺人案件，不服台灣士林地方法院八十八年度自字第二八二號，中華
民國八十八年十二月廿三日第一審判決（併辦案號：台灣士林地方法院檢察署八十八
年度偵字第一一０二八號），提起上訴，本院判決如左：
    主  文
上訴駁回。
    理  由
一、本案經本院審理結果，認第一審判決以不能證明被告丙○○犯罪，對被告丙○○
    為無罪之諭知，核無不當，應予維持，並引用第一審判決書記載之證據及理由（
    如附件判決書）。
二、自訴人乙○○雖對於原審判決不服提起上訴，惟未具體指摘原判決有何不當，應
    認自訴人乙○○上訴為無理由，應予駁回。
三、自訴人乙○○經合法傳喚，無正當之理由不到庭，爰不待其陳述，逕行判決。
據上論斷，應依刑事訴訟法第三百六十八條、第三百六十四條、第三百三十一條第一
項後段，判決如主文。
中      華      民      國    八十九    年      三      月    二十九    日
                                臺灣高等法院刑事第廿三庭
                                    審判長法  官  劉  靜  嫻
                                          法  官  吳      燦
                                          法  官  王  炳  梁
右正本證明與原本無異。
檢察官、自訴人如不服本判決應於收受送達後十日內向本院提出上訴書狀，其未敘述
上訴之理由者並得於提起上訴後十日內向本院補提理由書（均須按他造當事人之人數
附繕本）。
                                         書記官   潘  大  鵬
中      華      民      國    八十九    年      三      月    三十      日
附件：
臺灣士林地方法院刑事判決                          八十八年度自字第二八二號
    自  訴  人  乙○○  女  三十五歲（民國○○○年○月○○○日生）
                        住臺北市○○區○○街二段一七二巷十五號
                        身分證統一編號：Ｚ000000000號
    被      告  丙○○  男  三十六歲（民國○○○年○月○○日生）
                        住臺北市○○區○○路一二五號
                        身分證統一編號：Ｚ000000000號
    指定辯護人  本院甲○辯護人姜惠如
右列被告因殺人案件，經自訴人提起自訴，及臺灣士林地方法院檢察署檢察官移送併
案審理（八十八年度偵字第一一○二八號），本院判決如左：
    主  文
丙○○無罪。
    理  由
一、自訴意旨詳如附件所載（附件：自訴狀影本一份）。
二、按犯罪事實應依證據認定之，無證據不得推定其犯罪事實。又不能證明被告犯罪
    者，應諭知無罪之判決，刑事訴訟法第一百五十四條、第三百零一條第一項分別
    定有明文。再告訴人之告訴，本以使被告受刑事訴追為目的，故其陳述是否與事
    實相符，自應調查其他證據，以資審認，苟其所為攻擊之詞，尚有瑕疵，則在此
    瑕疵未予究明以前，即不能遽採為斷罪之基礎（最高法院六十九年臺上字第一五
    三一號判例參照）。另按事實之認定，應憑證據，如未能發現相當證據，或證據
    不足以證明，自不能以推測或擬制之方法，為裁判基礎；且被告否認犯罪事實所
    持之辯解，縱屬不能成立，仍非有積極證據足以證明其犯罪行為，不能遽為有罪
    之認定，最高法院分別著有四十年臺上字第八六號判例、三十年度上字第一八三
    一號判例可資參照。
三、訊據被告丙○○固不否認任職於財團法人辜公亮基金會和信治癌中心醫院（以下
    簡稱和信醫院），並曾診治自訴人之父親黃門彪之事實，惟堅決否認有何殺人犯
    行，辯稱：病患黃門彪於八十七年四月三日因罹患第四期口腔癌至該院頭頸外科
    求診，首先由閻愷正醫師診治，因腫瘤太大，合併感染，且營養狀況不好，故先
    由感染科醫生做抗生素治療，同時安排作胃造口，以便補給營養，並安排必要之
    檢查，俟營養及健康狀況改善並完成必要之檢查後，評估如何幫助該病患，然因
    該病患惡化極快，於八十七年四月二十七日即因血鈣過高，全身倦怠而到院急診
    並住院治療，經給予血鈣治療、抗生素及營養補充治療，血鈣逐漸正常，故於八
    十七年五月十三日開始做放射線治療，治療後腫瘤逐漸縮小，病情趨穩，該病患
    即於八十七年六月十三日出院。因病患下頦局部潰爛的腫瘤已見縮小，故嘗試化
    學藥物注射治療，但在三個療程的化學治療中，並無任何進步，腫瘤反又復發擴
    大，顯示對化療藥物有抗藥性，故在病患及其家屬之同意及了解下，改以緩和性
    的治療，控制病患之痛苦症狀，迄八十八年一月二十日，病患在家因感染敗血性
    休克，以急診方式再次入院，經抗生素注射治療無效後，經病患本人、夫人及大
    女兒的同意及簽字，決定萬一呼吸、心跳停止，不再插氣管內管、行人工呼吸或
    施以心肺復甦術等方式急救病人，病患於八十八年二月一日下午過世等語。自訴
    意旨認被告涉有上開犯行，無非係以：因其參政選舉，被告即以注射藥劑致其父
    親死亡，並矇騙家屬等語為其論據，然查：
    (一)按以被害人之陳述為認定犯罪之依據時，必其陳述並無瑕疵，且就其他方面調
      查，又與事實相符，始能認有證據能力，最高法院著有六十一年度台上字第三
      ○九九號判決意旨可資參照。所謂無瑕疵，係指被害人所為不利被告之陳述，
      與社會上一般生活經驗或卷存其他客觀事實並無矛盾而言。至所謂就其他方面
      調查認與事實相符，非僅以所援用之旁證足以證明被害結果為已足，尤須綜合
      一切積極佐證，除認定被告確為加害人之可能外，在推理上無從另為其他合理
      原因之假設。有一不合於此，即不能以被害人之陳述做為論斷之證據。本件自
      訴人乙○○先於自訴狀中記載係因其參政選舉，其父親黃門彪方遭謀害云云，
      然未能說明其曾參加何一選舉、被告與其參選有何關聯、或係何人勾結被告謀
      害其父；迄於本院調查中則改稱因其離婚，其前夫蔡耀麟之父親蔡養成、母親
      蔡劉春被其告背信、誹謗等案，故勾結他人指使被告害死其父黃門彪云云（詳
      本院八十八年十一月九日訊問筆錄），然為被告所否認，證人蔡養成、蔡劉春
      亦於本院調查中證稱並不認識被告，亦不知悉自訴人之父親生病等語（詳本院
      八十八年十二月九日訊問筆錄），自訴人再改稱：「我本來要選八十六年南區
      立委，因為東西被偷，所以無法登記，後來就有人說要害我父親，我父親的病
      並不嚴重。」等語（詳本院八十八年十二月九日訊問筆錄），顯示不明來源之
      傳聞消息，復未提出其他證據以資補強，自難徒以其指訴云云即認被告與自訴
      人參選、與證人蔡養成、蔡劉春間各有何關係、或有何殺害黃門彪之犯罪動機
      。
    (二)又查，病患黃門彪於和信醫院就診期間所使用之治療針劑包括八十七年四月二
十九日至六月十三日間所使用之利尿劑、抗生素、降尿酸劑、肌肉鬆弛劑、抗
      憂鬱藥、胃藥、降血壓及幫助排尿藥劑、八十七年八月十七日至二十二日住院
      期間所使用之止痛藥、抗生素、止痛漱口水、止瀉藥、化學治療藥、八十七年
      九月二十一日至二十五日住院期間所使用之止痛藥、、漱口水、口腔黏膜擦劑
      、口腔抗黴菌藥、抗組織胺（止癢用）、止瀉藥、化學治療藥劑、八十七年十
      月二十七日至十一月五日住院期間所用之抗生素、類固醇（使用於抗發炎反應
      ）、胃藥、止痛藥、外用藥膏、麻醉藥類止痛藥、八十八年一月二十日至二月
      一日所使用之升血壓藥（維持血壓用）、抗生素、類固醇（抗發炎用）、氧化
      鎂軟便劑、排便藥、止痛藥、驅痰劑、外用藥膏、利尿劑、麻醉藥類止痛藥、
      貼片等各類藥物，業據和信醫院以八十八年十二月三日和院內字第一六三號
      函敘甚詳，核與本院調閱之病歷影本所載相符，被告雖為病患黃門彪進行化學
      治療期間之主治醫師，惟其於看診及開具處方決定所施用之藥物、針劑、用量
      、方法後，仍需由護理人員領取針劑，輪班按時施打及照護該病患，此由病歷
      資料上各護理人員所載內容可明，即自訴人於臺灣士林地方法院檢察署之八十
      八年度他字第一五四號案件偵查中亦表示醫院之醫療並無問題等語（詳該偵查
      卷第五十六頁背面），而被告既非親自領取及施打該等針劑、藥物，當無可能
      偏離上開處方而有如自訴人所指注射毒藥之行為。
    (三)而被告對於病患黃門彪之醫療過程，亦經臺灣士林地方法院檢察署檢察官送請
      衛生署醫事審議委員會鑑定，認依病患黃門彪左頰所患鱗狀上皮細胞癌，已無
      法用目前的醫療技術加以救治，即使在最後階段，想要供給面罩式或插管式的
      氧氣供給，皆因腫瘤太大而有困難，又由於病患抵抗力太弱，加上腫瘤太大且
      潰爛，除了腫瘤引發感染外，病人體力之耗弱，加上呼吸道受阻，排痰不易，
      更加速肺部感染致敗血症，故被告對於病患黃門彪之醫療並無疏失之處，有該
      署八十八年九月十四日衛署醫字第八八○五六六七二號函及所附醫事審議委員
      會鑑定書可佐。自訴人請求召開醫審會議，惟其除臆測被告受指使謀害其父外
      ，未能具體說明其根據，亦未表明被告係受何人、何故指使，本院認無再次鑑
      定或依自訴人所請開棺驗屍之必要。
    (四)再經證人即被告之姊黃佩臻於本院調查中陳稱：「（問：你父親生病由誰照顧
      ？）是我和我母親輪流照顧，自訴人有去探訪，在治療過程中，均有醫師來向
      我們說明，我們均能了解。：：：我們家人除了我妹妹自訴人對我父親的死因
      有爭執外，我們均認為我父親是患病自然死亡。」、「放射治療有使腫瘤稍微
      縮小，但沒有完全消失，之後又腫大。」，及其相信醫生不可能故意使其父死
      亡等語，核與證人即自訴人之母黃詹扇所述相符（均詳本院八十八年十二月九
      日訊問筆錄），則證人黃佩臻、黃詹扇二人係於病患黃門彪住院期間輪流陪伴
      照顧，如有人故意謀害該病患而對之注射毒藥，衡情該病患應有立即之反應，
      該二位證人當無不知之理，然渠等均表示無該可能，且病患黃門彪係在家因感
      染敗血性休克，於八十八年一月二十日以急診方式再次入院，有其病歷資料可
      參，並非於醫院發生該狀況，可徵該病患因病引發感染，加之體力耗弱而不治
      ，並無不當毒藥針劑介入之現象。自訴人於本院審理中請求被告提出診斷書、
      病歷及黃門彪之死亡證明，惟診斷資料、死亡證明均已隨病歷提出於臺灣士林
      地方法院檢察署，於自訴人提出自訴後，復經該署隨案移送本院，附此說明。
    綜上各節所述，並參以最高法院所著七十四年度台上字第三六四五號判決意旨：
    自訴被告犯罪者，除應具體說明被告犯罪事實外，尚應提出適於憑以認定之證據
    ，以為法院調查審認之依據，反之被告否認犯罪，除就自訴人所提之證據，提出
    反證或證明該項事證並非真實者外，就其本身並無如自訴人所指之犯罪時，因此
    項消極不犯罪之事實，被告無從舉證，以實其說，自不負舉證責任。本件被告既
    否認涉有殺人犯行。自訴人對其指訴內容亦未提出可資本院調查審認之證據，僅
    以種種其本身之意圖參政、離婚後與前夫家庭之爭執等事由，指稱「有人」欲謀
    害其父而勾結被告施打毒藥使其父死亡，甚而陳稱臺灣士林地方法院檢察署檢察
    官嚇然不敢起訴云云，均乏積極證據可資補強，自無從僅憑自訴人之指訴，即遽
    認被告有殺害黃門彪之犯行，核屬不能證明被告丙○○犯罪，自應為其無罪之諭
    知。
四、臺灣士林地方法院檢察署以八十八年十一月五日士檢社88偵11028字第8295號函
    移送併案審理該署八十八年度偵字第一一○二八號案件，其告訴事實與本件相同
    ，本院業已審究如前，附此說明。
據上論斷，應依刑事訴訟法第三百四十三條、第三百零一條第一項，判決如主文。
中     華     民     國     八十八     年     十二     月     二十三    日
                                  臺灣士林地方法院刑事第一庭
                                      法  官  彭  幸  鳴
右正本證明與原本無異。
如不服本判決，應於判決送達後十日內，向本院提出上訴狀。
                                      書記官  郭  玲  華
中     華     民     國     八十八     年     十二     月     二十四    日


司法院資訊處製作；財團法人民間司法改革基金會備份。
